【裁判字號】    98,易,1268
【裁判日期】    981231
【裁判案由】    詐欺
【裁判全文】
臺灣彰化地方法院刑事判決              98年度易字第1268號
公  訴  人  臺灣彰化地方法院檢察署檢察官
被      告  乙○○
上列被告因詐欺案件，經檢察官提起公訴（98年度偵字第9065號
），本院逕以簡式審判程序判決如下：
    主  文
乙○○幫助意圖為自己不法之所有，以詐術使人將本人之物交付
，處有期徒刑肆月，如易科罰金，以新臺幣壹仟元折算壹日。
    犯罪事實
一、乙○○明知依一般社會生活之通常經驗，均能預見若將個人
    之存摺、帳戶交付予他人使用，該他人有可能以所取得之存
    摺、帳戶遂行財產上犯罪之目的，竟為圖私利，乃基於縱若
    取得其所提供之存摺、印章之人，自行或轉交他人用以實施
    犯罪，供作被害人匯款或轉帳之用，仍不違背其本意之幫助
    詐欺取財之不確定故意，於民國98年9 月3 日晚上某時，在
    臺中市○○路，將其於彰化銀行彰化分行所申請設立帳號00
    000000000000號帳戶之存摺、印章交付予姓名年籍均不詳綽
    號「大雄」之成年男子，而容任他人使用上開帳戶遂行犯罪
    。其後姓名年籍均不詳綽號「大雄」之成年男子及所屬詐欺
    集團成員即基於意圖為自己不法所有之詐欺犯意聯絡，於98
    年9 月4 日上午10時許，以電話向甲○○佯稱，其涉嫌詐欺
    罪，須依指示將所有存款匯入指定帳戶監控24小時等語，並
    傳真影印之臺灣基隆地方法院檢察總署偵查卷宗予甲○○，
    致甲○○不疑有他而陷於錯誤，乃於同日下午1 時48分許，
    前往臺中市○○路○ 段447 號彰化銀行永湳分行，以臨櫃無
    摺存款方式，將新台幣（下同）570,000 元存入上開帳戶內
    。嗣甲○○於按指示存款後，發覺有異知悉受騙，乃報警處
    理，始查悉上情。
二、案經甲○○訴由彰化縣警察局彰化分局報告臺灣彰化地方法
    院檢察署檢察官偵查起訴。
    理  由
一、按除被告所犯為死刑、無期徒刑、最輕本刑為3 年以上有期
    徒刑之罪或高等法院管轄第1 審案件者外，於前條第1 項程
    序進行中，被告先就被訴事實為有罪之陳述時，審判長得告
    知被告簡式審判程序之旨，並聽取當事人、代理人、辯護人
    及輔佐人之意見後，裁定進行簡式審判程序；除簡式審判程
    序及簡易程序案件外，第1 審應行合議審判，刑事訴訟法第
    273 條之1 第1 項、第284 條之1 分別定有明文。本件被告
    乙○○所涉係死刑、無期徒刑、最輕本刑為3 年以上有期徒
    刑之罪或高等法院管轄第1 審案件以外之罪，並於本院行準
    備程序時就被訴事實為有罪之陳述，本院合議庭依前揭規定
    ，經評議結果，裁定改由受命法官獨任行簡式審判程序。
二、上開犯罪事實，業據被告乙○○於本院審理時坦承不諱（詳
    本院98年12月24日審判筆錄），且經證人即告訴人甲○○於
    警詢中指證綦詳（詳警詢卷宗第8 頁至第11頁），復有內政
    部警政署反詐騙案件紀錄表、臺中市警察局第三分局健康派
    出所受理刑事案件報案三聯單、受理各類案件紀錄表、受理
    詐騙帳戶通報警示簡便格式表、告訴人將570,000 元存入被
    告上開帳戶內之彰化銀行存款憑條及收據、姓名年籍均不詳
    綽號「大雄」之成年男子及所屬詐欺集團成員傳真取信予告
    訴人之臺灣基隆地方法院檢察總署偵查卷宗影本、被告前揭
    彰化銀行彰化分行開戶資料及交易明細查詢各1 份附卷可稽
    （詳警詢卷宗第6 頁至第7 頁、第12頁至第21頁），足認被
    告自白核與事實相符，堪可採為論罪科刑之依據。況現今一
    般人至郵局或銀行開設帳戶並非難事，如非供犯罪之非法使
    用，衡情自無置自己名義帳戶不用，而取得他人帳戶使用之
    必要。且金融存款帳戶事關存戶個人財產權益之保障，其與
    存戶印鑑章結合，具高度專有性，除非本人或與本人親密關
    係者，難認有何理由可自由流通使用該存摺，一般人皆有妥
    為保管防阻他人任意使用之認識，縱因特殊情況偶有交付他
    人使用之需，亦必然深入瞭解用途後再行提供以使用，方符
    常情。而該等專有物品如落入不明人士手中，極易被利用為
    與財產有關之犯罪工具，此又係具備一般生活智識者皆能體
    察之常識；參以邇來詐欺人士使用他人存摺作為指示被害人
    匯款工具之犯罪類型層出不窮，並廣經媒體披載，凡對社會
    動態尚非全然不予關注者均能知曉。在本件中，被告於提供
    上開帳戶予他人使用時，已係成年人，足認其心智成熟，亦
    具一般智識程度及社會經驗，對於上開各情，自有認識，竟
    仍將自己前開帳戶之存摺、印章提供予姓名年籍不詳綽號「
    大雄」之成年男子，且該帳戶果遭據以為犯詐欺取財罪之出
    入帳戶使用，足見被告主觀上顯具有縱使他人於取得該帳戶
    之存摺、印章後，自行或提供詐騙人士持以作為詐欺取財之
    用，亦不違背其本意之不確定故意至明。綜上所述，本件事
    證明確，被告上揭犯行，堪可認定，應予依法論科。
三、按刑法上之幫助犯，係指以幫助之意思，對於正犯資以助力
    ，而未參與實施犯罪之行為者而言（最高法院49年臺上字第
    77號判例參照）。查被告將前揭彰化銀行彰化分行帳戶存摺
    、印章等物，交付予姓名年籍均不詳綽號「大雄」之成年男
    子供作犯詐欺取財之用，而向被告收取前揭帳戶存摺、印章
    之姓名年籍均不詳綽號「大雄」之成年男子及其所屬詐欺集
    團成員，確有向告訴人詐欺取財，告訴人因而以臨櫃無摺存
    款方式，將款項存入被告前開金融機構帳戶等節，已如前述
    ，是核被告所為，係犯刑法第30條第1 項前段、第339 條第
    1 項之幫助詐欺取財罪。被告幫助他人犯詐欺取財罪，為從
    犯，應依刑法第30條第2 項規定按正犯之刑減輕之。爰審酌
    被告擅自提供帳戶供他人非法使用，使犯罪難以查緝，等同
    助長犯罪，行為殊屬不當，告訴人所受損失高達570,000 元
    ，且被告未與告訴人達成和解賠償其損失，然素無前科，有
    臺灣高等法院被告前案紀錄表可憑，素行良好，犯後已能坦
    承犯行、態度尚佳，並考量其智識程度、犯罪之動機、目的
    、手段、所生之危害及告訴人同意量處被告有期徒刑4 月等
    一切情狀，認蒞庭檢察官具體求刑有期徒刑4 月，尚稱妥適
    ，爰量處如主文所示之刑，並諭知易科罰金之折算標準，以
    示懲儆。
據上論斷，應依刑事訴訟法第273 條之1 第1 項、第299 條第1
項前段，刑法第30條第1 項前段、第2 項、第339 條第1 項、第
41條第1 項前段，刑法施行法第1 條之1 第1 項、第2 項前段，
判決如主文。
本案經檢察官林依成到庭執行職務。
中    華    民    國    98    年    12    月    31    日
                  刑事第四庭  法  官  游秀雯
以上正本證明與原本無異。
如不服本判決應於收受判決後10日內向本院提出上訴書狀，並應
敘述具體理由。其未敘述上訴理由者，應於上訴期間屆滿後20日
內向本院補提理由書 (均須按他造當事人之人數附繕本)「 切勿
逕送上級法院」。
告訴人或被害人對於判決如有不服具備理由請求檢察官上訴者，
其上訴期間之計算係以檢察官收受判決正本之日期為準。
中    華    民    國    98    年    12    月    31    日
                              書記官  謝志鑫
附錄本案論罪科刑法條全文：
中華民國刑法第339條
意圖為自己或第三人不法之所有，以詐術使人將本人或第三人之
物交付者，處5 年以下有期徒刑、拘役或科或併科1 千元以下罰
金。
以前項方法得財產上不法之利益或使第三人得之者，亦同。
前二項之未遂犯罰之。

司法院資訊處製作；財團法人民間司法改革基金會備份。
